臺灣桃園地方法院刑事判決　　　　　　　94年度訴字第1706號
公　訴　人　臺灣桃園地方法院檢察署檢察官
被　　　告　丙○○
　　　　　　　　　　　樓
　　　　　　　　　　（現另案在臺灣桃園監獄服刑中）
上列被告因偽造文書等案件，經檢察官提起公訴（九十四年度偵
緝字第三四二號）及移送併案審理（九十四年度偵字第一四一七
六號），被告在審理時自白犯罪，經本院裁定改依簡式審判程序
審理，茲判決如下︰
    主  文
丙○○行使偽造私文書，足以生損害於他人，處有期徒刑貳年
月。扣案張收據上偽造之「行政院國軍退除役官兵」印文共玖
枚、「行政院國軍退除役輔導委員會桃園分會二等秘書張振發」
印文共枚、「桃園分會二等秘書張振發」印文共枚，均沒收
。
    事  實
一、丙○○前曾於民國八十年間因竊盜、贓物二案件，依序經本
    院、臺灣士林地方法院，分別以八十年度易字第一七七九號
    、八十年度易字第一九六二號判決，各判處有期徒刑三年二
    月、一年六月確定後，接續執行至八十三年二月六日縮短刑
    期假釋出監。假釋期間內不知悔改，又於八十三年間因違反
    妨害兵役治罪條例、違反槍砲彈藥刀械管制條例二案件，經
    本院以八十四年度訴緝字第九三號（合併八十四年度易緝字
    第一一０號）判決分別判處有期徒刑一年、八月，並定其應
    執行刑為有期徒刑一年六月，妨害兵役部分經上訴後，由臺
    灣高等法院以八十四年度上訴字第四六五０號判決駁回上訴
    而確定（違反槍砲彈藥刀械管制條例部分因未上訴而先確定
    ）。另於八十四年間，因竊盜、侵占遺失物二案件，經臺灣
    新竹地方法院以八十四年度易字第一０三九號判決，分別判
    處有期徒刑六月、罰金一千元確定。上揭違反妨害兵役治罪
    條例、違反槍砲彈藥刀械管制條例、竊盜三案件，嗣並由臺
    灣高等法院以八十五年度聲字第三八一號裁定定應執行刑為
    有期徒刑二年確定，並另案撤銷前揭假釋。再於八十五年間
    因竊盜、侵占等案件，經本院以八十五年度易字第四五九號
    判決判處有期徒刑三年八月、拘役五十日、罰金五百元確定
    。前開二年有期徒刑、三年八月有期徒刑部分，連同撤銷假
    釋後之殘刑二年四月七日，經送監接續執行至八十八年十一
    月十八日，再次假釋出監並交付保護管束在外，猶不知悔改
    。復於保護管束期間內之九十一年間因竊盜案件，再次由本
    院撤銷前開假釋，所餘殘刑三年六月又十四日，尚未執行完
    畢（丙○○嗣經通緝到案後，於九十四年三月二十三日送監
    執行其殘刑，應至九十七年十月六日期滿，迄今尚未執行完
    畢，該竊盜案件則由本院以九十四年度易緝字第八０號判決
    另行判處有期徒刑九月確定，不構成累犯）。
二、詎丙○○仍不知警惕，復意圖為自己不法之所有，而基於詐
    欺取財之概括犯意，先於九十二年九月間，在乙○位於桃園
    縣八德市○○街六十八之一號之住處，趁乙○有意購買桃園
    縣八德市○○街五十六號房屋及其下土地之便，向乙○佯稱
    ：伊可以協助乙○，購買上揭房地云云，使乙○陷於錯誤，
    而分別於九十二年九月二十六日、九十二年九月三十日，在
    其上開住處，依序將發票人為大溪僑愛郵局，付款人為桃園
    郵局，發票日各為九十二年九月二十六日、九十二年九月三
    十日，面額各為新台幣（下同）四萬元、二十二萬元之Ｌ0
    000000號、Ｌ0000000號支票各一張，交付予
    丙○○，作為購置前開房地之用。丙○○詐得上開二張支票
    後，隨即透過不知情之女友劉瑞煖（由檢察官另為不起訴處
    分），自劉女帳戶將支票提示兌現，領取現金，所得款項計
    二十六萬元，已悉數花用殆盡。嗣乙○發現有異，丙○○又
    避不見面，經乙○自行至郵局查察支票去向，發覺支票已經
    丙○○兌領後，始知受騙。
三、丙○○復承前詐欺取財之概括犯意，於九十三年一月間，在
    甲○○位於桃園縣八德市○○街六十巷二十三號之住處，向
    甲○○誆稱：伊名「湯振業」，係退役少將，任職於行政院
    國軍退除役官兵輔導委員會（下簡稱退輔會），而退輔會在
    桃園縣八德市○○街十九巷二十弄十五號、十七號及五十六
    號之三棟房屋，因原住戶死亡，將予標售，每棟底價六十萬
    元云云，使甲○○因此陷於錯誤，而向丙○○表示欲承購該
    三戶房屋，並與丙○○協議交付房屋頭款各二十八萬元、四
    十七萬元及二十五萬元。丙○○為堅甲○○之信，又基於行
    使偽造私文書之犯意，於九十三年一月間某日，在其位於桃
    園縣八德市僑興新村住處內，自行接續偽刻「行政院國軍退
    除役官兵」、「行政院國軍退除役輔導委員會桃園分會二等
    秘書張振發」及「桃園分會二等秘書張振發」印章各一枚，
    並按前揭協議內容製作三張收據，在收據上分別蓋用上開三
    枚偽刻之印章（每張收據上各蓋有「行政院國軍退除役官兵
    」印文三枚、「行政院國軍退除役輔導委員會桃園分會二等
    秘書張振發」印文一枚、「桃園分會二等秘書張振發」印文
    一枚），表示「張振發」本人代收上開三筆房屋款之意後，
    將上揭三枚偽刻之印章隨手丟棄，進而於九十三年二月三日
    ，在甲○○上揭八德市○○街住處，向甲○○收受中國信託
    商業銀行桃園分行簽發付款，發票日均為九十三年二月三日
    ，面額依序為二十八萬元、四十七萬元及二十五萬元，票號
    各為ＢＴ0000000號、ＢＴ0000000號、ＢＴ
    0000000號之支票共三張後，將上開三張偽造收據交
    予甲○○，予以行使，而向甲○○詐得上開三張支票（合計
    一百萬元），並足以生損害於甲○○、張振發及退輔會。得
    手後，丙○○將上開三張支票，透過其向真實姓名不詳之成
    年男子「博棟」所購得，戶名詹永和之000000000
    0000號郵局帳戶、00000000000號新竹國際
    商業銀行帳戶提示（詹永和已死亡），領取現金後，隨即避
    不見面，並將詐得款項花用一空。嗣甲○○發覺有異，向退
    輔會查詢結果，始知受騙。
四、案經桃園縣政府警察局八德分局移送臺灣桃園地方法院檢察
    署檢察官偵查起訴，及移送併案審理。
    理  由
一、訊據被告丙○○坦承上揭詐取乙○、甲○○之財物，及行使
    偽造之收據等犯行不諱，且查：
（一）被告以協助購屋為名，向乙○詐取二張支票共二十六萬元
      之事實，業經其於本院審理時坦承屬實（本院九十四年九
      月三十日、十月二十八日筆錄），核與被害人乙○在警詢
      中指述遭被告詐騙之情節相符（九十四年度偵字第一四一
      七六號卷第七頁，乙○之警詢筆錄，依刑事訴訟法第一百
      五十九條第二項規定，得採為證據），此外，復有乙○交
      付被告之支票影本二張附卷可稽（同上卷第九頁、第十頁
      ）。足徵被告此部分自白屬實，可以採信。
（二）被告假名「湯振業」，編造行政院退撫會有三戶房屋出售
      ，而向甲○○詐取三張支票共一百萬元，並偽刻「張振發
      」名義之印章，進而偽造三張收據，交予甲○○收執之事
      實，迭經被告於檢察官偵查及本院審理時坦承屬實（九十
      四年度偵緝字第三四二號卷第六十二頁，本院九十四年九
      月三十日、十月二十八日筆錄），核與被害人甲○○、證
      人即甲○○之妻史李菊英分別於警詢於檢察官偵查中證述
      甲○○遭被告詐騙之情節，均屬相符（九十三年度偵字第
      一二五二０號卷第三頁反面，九十四年度偵緝字第三四二
      號卷第五十六頁、第七十八頁，上開筆錄依刑事訴訟法第
      一百五十九條第二項規定，均得採為證據），此外，復有
      甲○○交予被告之支票影本三張、被告提示支票所用之詹
      永和帳戶資料一份、被告偽造之收據三張附卷可稽（九十
      三年度偵字第一二五二０號卷第二十三頁至第二十九頁）
      。足徵被告此部分自白亦屬實在，可以採信。
（三）被告虛構「張振發」之退撫會名銜，偽刻印章，並以「張
      振發」名義偽造收據，交予甲○○收執，客觀上足以使甲
      ○○誤信退撫會有「張振發」其人，並已代收史某交付之
      三筆購屋款，足以生損害於甲○○、「張振發」及退撫會
      ，應可認定。
（四）綜上，本件事證明確，被告詐欺取財、偽造文書等犯行均
      堪認定，應依法論科。
二、按所謂公印，係指公務機關所用之印信，依印信條例第二條
    規定，分為國璽、印、關防、職章及圖記五種，其製發、使
    用，均有一定規定，而本件被告偽刻之「行政院國軍退除役
    官兵」、「行政院國軍退除役輔導委員會桃園分會二等秘書
    張振發」及「桃園分會二等秘書張振發」三枚印章，係一般
    之職名章，並非上開印信，故被告偽造者，仍屬普通印章，
    並非公印。又被告冒用「張振發」名義所偽造之三張收據，
    雖均蓋有上開偽造印章之印文，然該收據僅在表示「張振發
    」本人代收甲○○交付之三筆屋款之意，不能僅憑其名銜，
    即認定為「張振發」公務上製作之文書，從而，被告偽造本
    件三張收據，亦係偽造私文書，而非公文書。核被告丙○○
    二次詐騙乙○、甲○○款項之所為，均係犯刑法第三百三十
    九條第一項之詐欺取財罪，至其虛構退輔會秘書張振發之名
    ，偽造三張收款收據，交予甲○○之所為，則係犯同法第二
    百十六條、第二百十條之行使偽造私文書罪。被告偽造三張
    收據，係利用同一機會，在同一地點接續實施，且係侵害同
    一社會法益，為接續犯，僅論以一罪，即為已足。被告偽刻
    三枚「張振發」名銜印章之行為，係其以「張振發」名義偽
    造收據之部分行為，其偽造該三張收據之低度行為，為行使
    之高度行為所吸收，均不另論罪。被告二次詐欺取財犯行，
    時間相隔不過數月，所犯又係構成要件相同之罪名，犯罪手
    法亦復相似，顯係基於概括犯意，而反覆為之，為連續犯，
    應依刑法第五十六條規定以一罪論，並加重其刑。被告所犯
    詐欺取財罪與行使偽造私文書罪二罪間，有方法結果之牽連
    關係，為牽連犯，應依刑法第五十五條規定，從一重之行使
    偽造私文書罪處斷。公訴人雖僅敘及被告偽造收據，詐騙甲
    ○○款項之犯罪事實，未敘及被告詐騙乙○財物之犯行，惟
    該部分事實與已起訴部分之事實間，有連續犯裁判上一罪之
    關係，本院自得併予審酌。爰審酌被告有事實欄所示之科刑
    及執行情形，有其臺灣高等法院被告前案紀錄表附卷可稽，
    甫經假釋在外，不知悔改，又起意詐騙被害人款項，不論犯
    罪動機、目的，均無可取，甲○○、乙○遭被告詐騙之款項
    合計達一百二十餘萬元，對該二名被害人及社會所生之危害
    ，甚為嚴重，有嚴懲之必要，被告犯罪雖然坦承犯行，惟亦
    未與被害人和解，難認犯後態度良好等一切情狀，量處如主
    文所示之刑，以示懲儆。扣案之三張收據已歸甲○○所有，
    非被告之物，不予沒收，惟收據上被告偽造之「行政院國軍
    退除役官兵」印文共九枚（每張三枚）、「行政院國軍退除
    役輔導委員會桃園分會二等秘書張振發」印文共三枚（每張
    一枚），及「桃園分會二等秘書張振發」印文共三枚（每張
    一枚），應依刑法第二百十九條規定沒收。被告偽造之三枚
    印章已經丟棄不復存在，此經其於檢察官偵查中陳明在卷（
    第七十二頁），不予沒收。被告提示支票用之詹永和帳戶存
    摺、印章及提款卡雖屬其所有，惟並非直接供被告詐取支票
    所用之物，亦不予沒收，併予敘明。
據上論斷，應依刑事訴訟法第二百七十三條之一第一項、第二百
九十九條第一項前段，刑法第五十六條、第二百十六條、第二百
十條、第三百三十九條第一項、第五十五條、第二百十九條，罰
鍰提高標準條例第一條前段，判決如主文。
本案經檢察官楊挺宏到庭執行職務。
中　　華　　民　　國　　94　　年　　11　　月　　11　　日
                  刑事第八庭  法　官  陳彥宏
以上正本證明與原本無異。
如不服本判決應於送達後10日內向本院提出上訴狀
                              書記官　翁其良
中　　華　　民　　國　　94　　年　　11　　月　　11　　日
論罪法條：刑法第216條、第210條、第339條第1項
中華民國刑法第216條
(行使偽造變造或登載不實之文書罪)
行使第二百十條至第二百十五條之文書者，依偽造、變造文書或
登載不實事項或使登載不實事項之規定處斷。
中華民國刑法第210條
(偽造變造私文書罪)
偽造、變造私文書，足以生損害於公眾或他人者，處五年以下有
期徒刑。
中華民國刑法第339條
(普通詐欺罪)
意圖為自己或第三人不法之所有，以詐術使人將本人或第三人之
物交付者，處五年以下有期徒刑、拘役或科或併科一千元以下罰
金。
以前項方法得財產上不法之利益或使第三人得之者，亦同。
前二項之未遂犯罰之。
